智慧財產及商業法院刑事判決  
110年度刑智上訴字第22號
上訴人
即被告      夢想成真資訊股份有限公司

兼代表人    邱宇鴻                              


上二人共同
選任辯護人  何昇軒律師  
上列上訴人因違反著作權法案件，不服臺灣桃園地方法院108年
度智訴字第1號、108年度智訴字第8號，中華民國110年3月19日
第一審判決（起訴案號：臺灣桃園地方檢察署107年度偵字第127
48號）及移送併辦（臺灣桃園地方檢察署108年度偵字第27952 
號）暨追加起訴（臺灣桃園地方檢察署108年度偵字第27952 號
），提起上訴，本院判決如下：
　　主  文
原判決撤銷。
邱宇鴻犯著作權法第九十一條第一項之侵害著作財產權罪，處有
期徒刑貳月，如易科罰金，以新臺幣壹仟元折算壹日；又犯著作
權法第九十一條第二項之侵害著作財產權罪，處有期徒刑陸月，
如易科罰金，以新臺幣壹仟元折算壹日。應執行有期徒刑柒月，
如易科罰金，以新臺幣壹仟元折算壹日。
夢想成真資訊股份有限公司法人之代表人，因執行業務，犯著作
權法第九十一條第一項之侵害著作財產權罪，科罰金新臺幣壹拾
萬元；又法人之代表人，因執行業務，犯著作權法第九十一條第
二項之侵害著作財產權罪，科罰金新臺幣參拾萬元。應執行罰金
新臺幣參拾伍萬元。
扣案如附表一電腦編號A1、A4所示之電腦主機硬碟，均沒收。
未扣案如附表一電腦編號A2、A7、B1，及附表二電腦編號A5、A6
所示之電腦主機硬碟，均沒收，於全部或一部不能沒收或不宜執
行沒收時，均追徵其價額。
　　事  實
一、邱宇鴻為址設桃園市○○區○○路174 號7 樓「夢想成真資
    訊股份有限公司」( 下稱夢想成真公司) 之負責人兼代表人
    ，並以「DCT 商業服務科技」名義架設官方網站( http ://
    www .dreams-come-true .com .tw )，且於FACEBOOK社群網
    站(下稱臉書) 亦設有「DCT 商業服務科技」粉絲專頁，以
    從事電腦暨週邊軟、硬體銷售、維修及重灌等業務，其明知
    「Windows 10家用版」、「Windows 7 專業版」、「MS Off
    ice 2016」( 含「Word 2016 」、「Excel 2016」、「Outl
    ook 2016」、「PowerPoint 2016 」、「Access 2016 」、
    「Publisher 2016」、「OneNote 2016」）等電腦軟體均係
    美商微軟公司（下稱微軟公司）享有著作財產權之電腦應用
    程式著作，依著作權法第4 條第2 款及世界貿易組織（WTO
    ）「與貿易有關之智慧財產權協定」TRIPS（Trade Related
    Aspect of Intellectual Property Rights）之約定，均屬
    受我國著作權法所保護之著作物，非經微軟公司同意或授權
    ，不得擅自重製、意圖銷售而擅自重製之方法侵害微軟公司
    之著作財產權，竟分別為下列行為：
  ㈠基於擅自以重製之方法侵害他人著作財產權之犯意，於民國1
    06年12月27日為警查獲前之某時，在夢想成真公司內，擅自
    將其以不詳方式取得之未經微軟公司合法授權之如附表一編
    號1至2、4至6之「軟體名稱」及「版本」之電腦軟體，分別
    重製於如附表一電腦編號A1、A2、A4、A7、B1之電腦硬碟內
    。
  ㈡基於意圖銷售而擅自以重製方法侵害他人著作財產權之犯意
    ，於106年12月27日為警查獲前之某時，在夢想成真公司內
    ，擅自將其以不詳方式取得之未經微軟公司合法授權之如附
    表二編號1至4所示「軟體名稱」及「版本」之電腦軟體，重
    製於如附表二電腦編號T1、T2、A5、A6之電腦硬碟內，嗣微
    軟公司之市調人員喬裝顧客分別於106年7月1日購得附表二
    電腦編號T1之電腦主機；於106年10月31日購得附表二電腦
    編號T2之電腦主機。嗣經微軟公司人員發覺附表二電腦編號
    T1、T2電腦主機內，確實有非法重製微軟公司享有著作權之
    電腦軟體，提出告訴，經員警於106年12月27日至夢想成真
    公司，持原審核發之搜索票至夢想成真公司執行搜索時，查
    獲如附表二電腦編號A5、A6之電腦主機上均貼有訂購出貨單
    ，並扣得附表一電腦編號A1、A4電腦主機，始查知上情。
二、案經微軟公司訴由內政部警政署保安警察第二總隊刑事警察
    大隊移送臺灣桃園地方檢察署檢察官偵查起訴、移送併辦及
    追加起訴。
　　理  由
甲、程序方面：
　　本案認定事實所引用之卷內文書證據及物證之證據能力部分
    ，並無證據證明係公務員違背法定程序所取得，檢察官、被
    告於原審或本院均未主張排除前開物證之證據能力，且迄本
    院言詞辯論終結前均未聲明異議，本院審酌前開文書證據及
    物證，並無顯不可信之情況與不得作為證據之情形，依刑事
    訴訟法第158條之4反面解釋及第159條之4規定，認均有證據
    能力。
乙、實體方面：
壹、有罪部分：
一、被告對於未經授權重製附表一電腦編號A1電腦內OFFICE軟體
    ，及A2、A4、B1電腦內Windows 10、office軟體部分，坦承
    不諱（見本院卷第120頁、408頁），惟否認其餘擅自重製、
    意圖銷售而擅自重製之犯行，辯稱：㈠A1電腦Windows 10部
    分：A1電腦是組裝電腦（DIY電腦），被告提出規格後，請
    原價屋電腦有限公司○○中正店（下稱原價屋）組裝，原價屋
    在販售電腦予被告時，就已將WINDOWS 10作業系統隨機版軟
    體灌在電腦中，A1電腦之WINDOWS 10均非被告所重製。㈡附
    表一電腦編號A7、附表二電腦編號T1、T2、A5、A6部分：⒈
    微軟公司官方網站本可下載Windows7、Windows10、office
    軟體，而且下載之後即可安裝，不需要輸入產品金鑰來啟用
    ，就算是在未啟用的狀況仍然可以使用。被告係向在國外GA
    MESDEAL網站上購買序號，該網站聲明有WINDOWS10的授權，
    雖然有一些序號在輸入電腦後，會顯示出「無法啟用」，但
    被告在購買當時，並無法判斷該序號是否是合法。⒉告證17
    微軟公司之零售版及隨機版產品識別說明，所稱「使用者如
    以相同的產品金鑰安裝在不同電腦時，則該不同電腦上所產
    生的『安裝識別碼』將均為相同，倘不同電腦硬碟內載之軟體
    ，其序號之前3組號碼完全相同，表示該不同電腦內之軟體
    來自於同一重製來源，且係同一組產品金鑰於不同台電腦內
    安裝。從而，若不同電腦中出現相同序號之軟體，即可證明
    該軟體係未經授權所非法重製」等情，應係指以產品金鑰啟
    用後之情況，會產生一組新的產品序號識別碼；如尚未啟用
    （啟用方式有二種：輸入產品金鑰，或以登入Microsort的
    帳號啟用），則產品序號就不會變更，此時單憑產品序號識
    別碼，無法分辨是否係違法重製。原審判決依告證17所載，
    以附表一編號6與附表二編號1至4電腦「Windows10家用版」
    之產品序號識別碼完全相同，據以認定被告非法重製，尚有
    違誤。⒊被告公司亦有購買許多微軟公司正版之Windows 7、
    WINDOWS 10、office等軟體，本案並查扣28套Windows10隨
    機版、40套彩盒版均為正版產品可證，故被告可合法自微軟
    公司網站下載Windows7、Windows10並安裝在T1、T2、A5、A
    6、A7電腦內。⒋被告公司電腦內之「DCT主機使用注意事項
    」，所謂「請不要打開Windows更新半年定期更新請找粉絲
    團處理」，係因為Windows之更新版本，經常會有軟體瑕疵
    ，導致電腦軟體故障，並非被告為了避免非法重製之犯行被
    發現，故此注意事項不足證明被告有侵害著作權之犯意。⒌
    微軟公司稱軟體安裝完畢之後，應將該套正版軟體交付給客
    戶，方屬合法之授權移轉，微軟公司特別禁止被授權人將軟
    體附隨的產品金鑰與軟體分離，而獨立販售或移轉，此部分
    微軟公司並沒有說明此禁止規定是否是與消費者之間的契約
    ？是否明示讓消費者都能知悉？縱使被告沒有將軟體光碟或
    隨身碟移轉讓與客戶，也不能夠證明被告有侵害著作權的行
    為。
二、經查，被告擅自重製及意圖銷售而重製微軟公司之Windows 
    10、office軟體之行為，有告訴人微軟公司之美國著作權登
    記檢索列印資料、夢想成真公司公司登記查詢、DCT官方網
    站截圖、DCT臉書介紹、貼文、微軟公司之產品識別說明文
    件、內政部警政署保安警察第二總隊刑事警察大隊偵二隊搜
    索扣押筆錄、扣押物品目錄表、現場照片、電腦軟體紀錄表
    附卷（見偵字12749號卷一第28頁至第77頁；偵字12748號卷
    二第29頁至第37頁、第40頁至第77頁、第79頁至第92頁、第
    93頁至第96頁、第106頁至第114頁、第126頁至第127頁），
    並有電腦主機四台扣案為憑。
三、被告雖為前開辯解，惟查：
  ㈠附表一電腦編號A1電腦Windows 10部分：
　  查A1電腦是組裝電腦（DIY電腦），僅係硬體之組合，並不
    包含軟體，購買組裝電腦之人必須先付費購買正版微軟產品
    ，才能取得合法重製(安裝)軟體之權利，被告辯稱其向原價
    屋購買A1電腦時，原價屋就已將WINDOWS 10作業系統隨機版
    軟體灌在電腦中，並提出購買發票影本1份為證（見本院卷
    第335頁），惟查，該發票品名僅載明「電腦耗材週邊」，
    無從勾稽該發票所載之產品即為A1 電腦，且辯護人也承認
    ，該發票所附之銷貨單已破損，其有發函給原價屋，請原價
    屋確認A1電腦是否為該公司所出售，及出售時是否即有安裝
    Windows 10軟體，但原價屋沒有回函（見本院卷第401頁）
    ，自無從認定被告A1電腦是向原價屋購買，及原價屋在交付
    A1電腦予被告時，已經安裝Windows 10軟體之事實，被告所
    辯並無任何資料可憑，不足採信。
  ㈡附表一電腦編號A7、附表二電腦編號T1、T2、A5、A6電腦部
    分：
　  ⒈被告雖辯稱，其是從微軟公司網站合法下載Windows10軟體
      ，並向國外GamesDeal網站購買微軟軟體序號，其在購買
      之時無法判斷該網站販賣之序號有無違法云云。惟查，經
      本院函詢微軟公司，一般人是否均可透過微軟網站下載並
      安裝軟體？有無限制必須先購買軟體才能下載及安裝？微
      軟公司111年1月27日函覆稱：「一般人可透過微軟網站下
      載Windows作業系統軟體，但前提是必須先購買軟體取得
      授權。…Windows7軟體之下載必須使用所購買Windows產品
      附隨的產品金鑰。下載網頁並載明『這個產品需要有效的
      產品金鑰才能下載。…您的產品金鑰位在WindowsDVD的包
      裝盒内、DVD上或顯示您所購買的Windows的確認電子郵件
      中』。Windows10軟體之下載不需輸入產品金鑰即可進行，
      但下載網頁亦清楚載明『若要開始使用，您首先必須取得
      安裝Windows10的授權。然後才可以下載並執行媒體建立
      工具』」（見微軟公司ll1年1月27日微軟法字第1110127–1
      號函及所附網頁歷史頁面查詢記錄，下稱微軟公司111年1
      月27日函，見本院卷第341-353頁），是以，若未取得Win
      dows軟體授權而擅自從微軟網站下載及安裝軟體，即會構
      成非法重製行為。被告雖辯稱，其擁有多套正版之Window
      s10彩盒版及隨機版產品，亦有購買Windows 7軟體產品（
      見本院卷第173-179頁、207-219頁），故可合法自微軟公
      司網站下載並安裝在A7、T1、T2、A5、A6電腦內云云。惟
      查，微軟公司銷售之每一個正版產品均内含軟體產品及產
      品金鑰以便消費者進行軟體安裝及啟用，微軟公司網站上
      已明白告知「除C0A隨附的產品金鑰卡（PKC)外，Microso
      ft不會將產品金鑰當作獨立產品發佈。如果您在拍賣網站
      、線上分類廣告或其他線上頁面上看到推銷產品金鑰，表
      示這些金鑰可能已遭到竊取或盜版」（見本院卷第353頁
      ）。被告既有購得微軟公司正版軟體，根本勿須至微軟公
      司網站下載軟體，只須以正版產品內含之光碟及產品金鑰
      為客戶進行軟體安裝及啟用即可，並應將正版產品隨其銷
      售的電腦一併提供給客戶，始為合法的授權移轉。被告捨
      此不為，竟另行自微軟公司網站下載或以其他不詳方式（
      被告辯稱係自微軟公司網站下載軟體，並未提出任何資料
      佐證，且依微軟公司上開函文，Windows 7下載必須先購
      買產品並使用附隨之產品金鑰始可下載，被告亦未提出資
      料證明附表一A7電腦內所安裝Windows 7來自其購得之正
      版軟體）取得微軟公司Windows軟體，再向國外GamesDeal
      網站購買來源不明的產品序號（產品金鑰），只不過取得
      他人違法散布的防盜拷措施，並無法獲得任何正版軟體授
      權，被告在附表二T1、T2、A5、A6電腦内安裝之Windows 
      10軟體，事後亦未交付任何正版軟體授權予客戶，自己仍
      將所購買之正版軟體留置於其公司（依偵12748卷二第83
      頁扣押物品目錄表所載，本案扣押之Windows 10隨機版、
      彩盒版軟體正版軟體多數並未拆封），被告所為，自屬非
      法重製之行為。
　  ⒉被告使用之附表一電腦編號A4電腦桌面有一「序號」檔案
      ，其内記載多筆序號資料並備註「有問題」字樣(見偵127
      48號卷二第63頁）。T2電腦經被告夢想成真公司人員以遠
      端操作方式輸入產品金鑰進行啟用時失敗，啟用畫面亦出
      現「我們無法在此裝置上啟用Windows，因為您不具有有
      效的數位授權或產品金鑰」及「執行非正版Windows會使
      得遭受病毒及其他安全性威脅攻擊的風險大幅提高。移至
      「市集」以購買正版Windows或輸入產品金鑰」等警告字
      樣（偵12748號卷二第28頁）。又本案查扣之Tl、A4、A6
      及A7等電腦内均存有「DCT主機使用注意事項」之圖檔，
      内容提到「請不要打開Windows更新半年定期更新請找粉
      絲團處理」（見偵12748號卷一第92頁、偵12748號卷二第
      64、70及74頁）。被告所購買之部分軟體序號無法啟用，
      應知該國外網站賣家未取得微軟公司合法授權，惟仍繼續
      向該不明之國外網站購買軟體序號，並其在出售予消費者
      之電腦中特別叮囑消費者切勿自行開啟Windows更新，須
      連絡被告經營之粉絲團為消費者進行更新，顯係為了避免
      被微軟公司發現其提供之微軟產品為非法侵害著作權之產
      品。被告雖辯稱係因為Windows之更新版本，經常會有軟
      體瑕疵，導致電腦軟體故障，故其善意提醒消費者勿自行
      更新云云，惟微軟公司並非每次軟體更新均會發生災情，
      通常微軟公司亦會在短時間內迅速處理，實不勞被告越俎
      代庖，在售出之電腦上特別提醒消費者不要打開Windows 
      10更新，每半年定期更新應找被告之粉絲團代為處理的必
      要，被告所辯，無非卸責之詞，不足採信。
    ⒊被告在偵查中自承，106年4月間因為用違法的方式破解及
      非法灌入微軟公司之軟體，經同業檢舉，被告有跟微軟公
      司談和解，微軟公司也協助被告找一間經銷商，進行補授
      權的動作，被告給付了60多萬元（見偵12748卷二第139頁
      反面），足認被告在106年4月間與微軟公司商談授權及賠
      償事宜時，已知微軟公司軟體產品的版本、價格及授權方
      式，惟被告在和解之後，仍不向微軟公司或其合法經銷商
      購買軟體而向國外GamesDeal網站不明之賣家單獨購買軟
      體序號，且被告在原審108年9月17日準備程序自承：微軟
      公司正版軟體原價是4,000元，經銷商要賣2,800元，但是
      在網路上買，只要新臺幣600元左右（見原審卷第52頁）
      ，此外，由微軟公司市調人員向被告訂購T1電腦主機之對
      話截圖（12748號卷一第78頁），可知被告係以「加購W10
       +1800」之價格為消費者安裝Windows10軟體。被告是從
      事有關銷售、組裝電腦並為客戶取得授權、安裝軟體之業
      者，依其專業及先前與微軟公司達成和解購買正版軟體之
      經驗，應可輕易知悉其向國外網站所購買之Windows 10軟
      體序號，並非經微軟公司合法授權，竟為圖銷售牟利，以
      顯不相當的價格向國外網站購買微軟公司的軟體序號，再
      以低於市價之價格為消費者安裝於所購買之電腦內，被告
      所辯，並無侵害著作財產權之故意，不足採信。
　　⒋被告雖辯稱，告證17微軟零售版、隨機版之產品識別說明
      有關「倘若使用者以相同的產品金鑰安裝一個含有產品識
      別3.0版技術的軟體於多數的電腦上，則每台電腦上所產
      出的『安裝識別碼』將皆為相同」，係指以產品金鑰啟用後
      之情況，若未啟用，從產品序號識別碼，無法分辨是否係
      違法重製云云。惟查，被告是否違法重製之判斷重點在於
      ，被告能否提出合法授權之證明，至於軟體安裝識別碼相
      同與否，並非唯一之認定標準。本案被告在未取得微軟公
      司軟體授權之情形下，擅自重製並安裝Windows軟體於銷
      售給客戶之電腦内，即已構成非法重製行為，至於軟體是
      否啟用成功及軟體之安裝識別碼是否相同，並不影響其非
      法重製行為之認定，被告所辯，不足採信。
四、綜上所述，本案事證明確，被告之上揭事實欄所載犯行，均
    堪以認定，應依法論科。　　
五、論罪科刑：
　㈠核被告將附表一所示軟體重製於附表一所示電腦之行為（A3
    電腦除外，詳如後述貳、不另為無罪諭知），係犯著作權法
    第91條第1項之擅自以重製之方法侵害他人之著作財產權罪
    ；被告意圖銷售將附表二所示軟體重製於附表二所示電腦之
    行為，係犯著作權法第91條第2項之意圖銷售而擅自以重製
    之方法侵害他人之著作財產權罪，被告將附表二T1、T2電腦
    銷售予微軟公司蒐證人員之行為，係犯著作權法第91條之1
    第2項明知係侵害著作財產權之重製物而散布罪，被告明知
    係侵害著作財產權之重製物而散布之低度行為，為其意圖銷
    售而重製之高度行為所吸收，不另論罪。被告邱宇鴻所為如
    附表一之多次擅自重製Windows10、office、Windows7軟體
    之行為，及附表二之多次意圖銷售而擅自重製Windows10軟
    體之行為，查無積極證據證明係在不同時期基於各別之犯意
    為之，應認其就上開犯行，係分別基於一個犯意，利用同一
    之機會，於密切時間、地點反覆為之，各次重製之行為獨立
    性極低，又係侵害相同法益，於社會通念上難以硬性分開評
    價，應論以接續犯之一罪。檢察官雖認應論以集合犯之一罪
    ，惟被告係從事電腦暨週邊軟、硬體銷售、維修及重灌等業
    務，然其並非以非法重製侵害他人著作財產權為業，檢察官
    未能證明被告有反覆施行同種行為之事實，故檢察官認應論
    以集合犯之一罪，尚有誤會。被告所犯著作權法第91條第1
    項、同條第2項之犯行，犯意各別，行為互殊，應分論併罰
    。
　㈡按法人之代表人，因執行業務，犯著作權法第91條至第93條
    、第95條至第96條之1之罪者，除依各該條規定處罰其行為
    人外，對該法人亦科各該條之罰金，著作權法第101條第1項
    亦有明文。查被告邱宇鴻於行為時，為被告夢想成真公司之
    負責人即代表人，其因執行業務，犯著作權法第91條第1項
    、第2項之罪，被告夢想成真公司應依同法第101條第1項之
    規定，科以罰金之刑。
  ㈢爰以行為人之責任為基礎，並審酌被告邱宇鴻於106年4月間
    已因違法破解並重製微軟公司的軟體，與微軟公司達成和解
    ，並給付60多萬元和解金，竟仍不尊重微軟公司之智慧財產
    權，擅自重製附表一所示Windows、office軟體及為銷售牟
    利，擅自重製附表二所示Windows 軟體至其銷售予消費者之
    電腦中，非但侵害微軟公司之著作財產權，亦破壞我國保護
    智慧財產權之國際形象，犯罪所生損害非輕；且犯後僅坦承
    部分犯行，未見其悔悟之心，犯後態度難謂良好；並考量被
    告迄未與微軟公司達成和解及賠償損害，及其非法重製軟體
    之數量、價值；兼衡被告邱宇鴻前無犯罪紀錄，有前案紀錄
    表1 份在卷可參（見本院卷第383頁），其自陳大學畢業之
    智識程度、現在是做雲端線上維修工作等家庭生活經濟狀況
    ，暨其犯罪動機、目的等一切情狀，分別量處如主文第2 項
    所示之刑，並諭知易科罰金之折算標準，及定應執行刑暨諭
    知易科罰金之折算標準，以示懲儆。另審酌被告夢想成真公
    司之資本額，及本件犯行對法益侵害之程度，對被告夢想成
    真公司分別科以如主文第3 項所示之罰金，並定其應執行之
    刑。
  ㈣被告邱宇鴻及其辯護人雖請求給予緩刑之宣告，惟按緩刑之
    宣告，為法院刑罰權之運用，旨在獎勵自新，除應具備刑法
    第74條第1項所定條件外，並須有可認為以暫不執行刑罰為
    適當之情形，始得為之，係實體法上賦予法院得為自由裁量
    之事項，倘未逾越法律所規定之範圍或濫用其權限，即不得
    任意指摘為違法（最高法院105年度台上字第3427號判決理
    由參照）。被告前固未曾因故意犯罪受有期徒刑以上刑之宣
    告，惟僅就部分重製行為坦承犯行，其餘犯行仍予否認，且
    其甫於106年4月間才與微軟公司就侵害軟體之著作財產權達
    成和解，竟仍續為本案侵害著作財產權之犯行，且迄未與告
    訴人達成和解，足認被告邱宇鴻對於保護他人著作財產權之
    觀念甚為薄弱，且對於先前侵害微軟公司著作財產權之行為
    ，並無深切反省，本院審酌上開各情，認無暫不執行刑罰為
    適當之情事，自不宜宣告緩刑，併此說明。
六、撤銷改判之理由：
  ㈠附表一電腦編號A3電腦部分，本院認為不能證明被告有著作
    權法第91條第1項擅自以重製之方法侵害他人之著作財產權
    之行為（詳後述貳、不另為無罪之諭知），惟原審判決認定
    被告此部分亦構成犯罪，與附表一其餘重製之行為構成接續
    犯，並就附表一電腦編號A3電腦主機硬碟宣告沒收，尚有違
    誤。
　㈡再者，原審依告證17微軟公司之零售版及隨機版產品識別說
    明及微軟公司代理人之說明，若不同電腦硬碟內載之軟體，
    其序號之前3組號碼完全相同，表示該不同電腦內之軟體來
    自於同一重製來源，且係同一組產品金鑰於不同台電腦內安
    裝。本案附表一電腦編號B1電腦與附表二電腦編號T1、T2、
    A5、A6電腦主機內所載之「Windows10家用版」之產品序號
    識別碼，於啟用前之前3組號碼均為「00000-00000-00000」
    ，故認定附表二之T1、T2、A5、A6電腦內之Windows10即為
    非法重製之軟體（見原審判決第5-7頁）。惟被告就此有所
    爭執，並為上開辯解，經本院函詢微軟公司，該公司111年1
    月27日函稱：告證17内所述「倘若使用者以相同的產品金鑰
    安裝一個含有產品識別3.0版技術的軟體於多數電腦上，則
    每台電腦所產出之『安裝識別碼』將皆為相同」，係指以產品
    金鑰啟用軟體後之情況，…違法重製的判斷重點在於被告能
    否提出合法授權之證明，至於軟體安裝識別碼相同與否並非
    唯一之認定標準（見本院卷第345頁）。足見被告所辯，如
    軟體尚未啟用，從產品序號識別碼無法分辨是否係違法重製
    ，並非無據，原審判決依軟體啟用前之產品識別碼相同，據
    以認定附表二電腦編號T1、T2、A5、A6電腦主機內之Window
    s 10為非法重製之軟體，其認定之理由，亦有未洽。
  ㈢綜上，原審判決之認事用法既有上開可議之處，即屬無可維
    持，應由本院予以撤銷改判。
七、沒收：
  ㈠扣案如附表一所示A1、A4之電腦主機硬碟，係被告邱宇鴻所
    有，係供其犯著作權法第91條第1 項之用，應依刑法第38條
    第2項前段規定，宣告沒收。未扣案如附表一A2、A7、B1、
    附表二A5、A6所示之電腦主機硬碟，係被告邱宇鴻所有，分
    別供其犯著作權法第91條第1項、第2項所用之物，均未扣案
    ，爰依刑法第38條第2項前段、第4項之規定，均宣告沒收，
    並諭知於全部或一部不能沒收或不宜執行沒收時，追徵其價
    額。
  ㈡扣案如附表二電腦編號T1、T2之電腦主機硬碟，被告邱宇鴻
    已將該2台電腦主機硬碟交付微軟公司之人員，故上開2台電
    腦主機硬碟已非被告邱宇鴻所有之物，爰不予宣告沒收。
  ㈢扣案之「Windows 10家用版」之隨機版光碟28片、彩盒版40
    盒，經微軟公司勘驗後認為係微軟公司之正版軟體，有內政
    部警政署保安警察第二總隊刑事警察大隊偵二隊所附檢附之
    現場照片暨說明2張在卷為憑（見偵字12748號卷二第127 頁
    ），顯與本案犯罪無關，爰不予沒收，併此敘明。
貳、不另為無罪之諭知：
一、公訴意旨略以：邱宇鴻為夢想成真公司之負責人兼代表人，
    其於106年12月27日前某時，擅自於如附表一電腦編號A3電
    腦中，擅自重製微軟公司所有之Windows 10電腦軟體，因認
    被告邱宇鴻涉犯著作權法第91條第1項之擅自以重製之方法
    侵害他人之著作財產權罪嫌。
二、按犯罪事實應依證據認定之，無證據不得認定犯罪事實；不
    能證明被告犯罪者，應諭知無罪之判決，刑事訴訟法第154
    條第2項、第301條第1項分別定有明文。再按檢察官就被告
    犯罪事實應負舉證責任，並指出證明之方法，刑事訴訟法第
    161條第1項定有明文。
三、訊據被告堅決否認上開犯行辯稱：A3電腦是向原價屋購買○○
    科技股份有限公司（下稱○○公司）所生產之Gigabyte Sabre
    17型號筆記型電腦，於銷售時該電腦即已安裝Windows
　　10作業系統在內，A3電腦內之WINDOWS10並非其所重製等語
    。經查，被告辯稱A3電腦為其向原價屋所購○○公司品牌筆記
    型電腦，業據其提出發票及銷貨單各一份為證（見本院卷第
    337頁），該銷貨單上有記載品名「Gigabyte Sabre 17G-2K
    7770H8GS1H1W10R」，且經被告詢問○○公司，該公司亦答覆
    上開筆記型電腦在出貨時確有搭載Windows 10 home版本的
    作業軟體，有被告提出○○公司問題回復記錄可稽（見本院卷
    389頁），互核相符，而且依一般市場交易情形，消費者購
    買品牌電腦時，確實電腦內均已經灌入隨機版Windows作業
    系統軟體，被告所辯，並無違反常理，堪予採信。此部分自
    屬不能證明被告犯罪，惟檢察官認為此部分與上開認定有罪
    之犯罪事實，有集合犯實質上一罪之關係，爰不另為無罪之
    諭知。
四、被告就附表一電腦編號A3電腦部分，既未構成犯罪，A3電腦
    主機硬碟自無庸宣告沒收，附此敘明。
據上論斷，應依刑事訴訟法第369條第1項前段、第364條、第299
條第1項前段，判決如主文。
本案經檢察官楊尉汶提起公訴，檢察官陳映妏追加起訴及移送併
辦，檢察官朱帥俊、陳文琪到庭執行職務。
中　　華　　民　　國　　111 　年　　4 　　月　　20　　日
                          智慧財產第三庭
                            審判長法  官　彭洪英
                                  法  官　林惠君
                                  法  官　林怡伸
以上正本證明與原本無異。
如不服本判決應於收受送達後20日內向本院提出上訴書狀，其未
敘述上訴理由者，並得於提起上訴後20日內向本院補提理由書（
均須按他造當事人之人數附繕本）「切勿逕送上級法院」。  
中　　華　　民　　國　　111 　年　　4 　　月　　25　　日
    　　　　　　　　　　　　　    書記官　郭宇修
附錄本案論罪科刑法條全文：
著作權法第91條
擅自以重製之方法侵害他人之著作財產權者，處三年以下有期徒
刑、拘役，或科或併科新臺幣七十五萬元以下罰金。
意圖銷售或出租而擅自以重製之方法侵害他人之著作財產權者，
處六月以上五年以下有期徒刑，得併科新臺幣二十萬元以上二百
萬元以下罰金。
以重製於光碟之方法犯前項之罪者，處六月以上五年以下有期徒
刑，得併科新臺幣五十萬元以上五百萬元以下罰金。
著作僅供個人參考或合理使用者，不構成著作權侵害。
著作權法第91條之1第2項
明知係侵害著作財產權之重製物而散布或意圖散布而公開陳列或
持有者，處3年以下有期徒刑，得併科新臺幣7萬元以上75萬元以
下罰金。
著作權法第101條
法人之代表人、法人或自然人之代理人、受雇人或其他從業人員
，因執行業務，犯第九十一條至第九十三條、第九十五條至第九
十六條之一之罪者，除依各該條規定處罰其行為人外，對該法人
或自然人亦科各該條之罰金。
對前項行為人、法人或自然人之一方告訴或撤回告訴者，其效力
及於他方。
附表一
編號 電腦編號 軟體名稱 版本 數量 備註 1 A1 (已扣案) Windows 10 家用版  1 ①夢想成真公司營業使用之電腦。 ②Windows 10已啟用。 ③Office 2016 軟體，以Offi ce家用版2016套裝版本安裝，但尚未啟用。   Word 2016  1    Excel 2016  1    Power- Point 2016  1    OneNote 2016  1  2 A2 Windows 10 家用版  1 ①Windows10已啟用。 ②Office2016軟體，以Office專業增強版2016套裝版本安裝，已啟用。   Word 2016  1    Excel 2016  1    Outlook 2016  1    Power- Point 2016  1    Access 2016  1    Publisher 2016  1    OneNote 2016  1  3 A3 Windows 10 家用版  1 ①為筆記型電腦。 ②Windows10已啟用。 4 A4（已扣案） Windows 10 家用版  1 ①夢想成真公司營業使用之電腦。 ②Windows10已啟用。 ③Office2016軟體，以Office專業增強版2016套裝版本安裝，已啟用。   Word 2016  1    Excel 2016  1    Outlook 2016  1    Power- Point 2016  1    Access 2016  1    Publisher 2016  1    OneNote 2016  1  5 A7 Windows 7 專業版  1 Windows 7 未啟用。 6 B1 Windows 10 家用版  1 Windows 10已啟用。 
 
 附表二
編號 電腦編號 軟體名稱 版本 數量 備註 1 T1（已扣案） Windows 10 家用版  1 微軟公司之市調人員於106 年6月29日訂購，於106 年7 月1日收受，收受時電腦內安裝之Windows 10未啟用，於106 年8 月2 日與被告聯繫進行遠端操作後完成啟用。       2 T2（已扣案） Windows 10 家用版  1 微軟公司之市調人員於106 年10月28日訂購，於106 年10月31日取貨，收受時電腦內安裝之Windows 10未啟用，嗣與被告聯繫進行遠端操作，但無法順利啟用。       3 A5 Windows 10 家用版  1 ①其上貼附有訂購出貨單。 ②Windows10未啟用。 4 A6 Windows 10 家用版  1 ①其上貼附有訂購出貨單。 ②Windows10未啟用。